【裁判字號】    98,交聲,1902
【裁判日期】    980921
【裁判案由】    違反道路交通管理處罰條例聲明異議
【裁判全文】
臺灣桃園地方法院交通事件裁定        98年度交聲字第1902號
原處分機關  交通部公路總局新竹區監理所桃園監理站
異  議  人  甲○○
即受處分人
上列受處分人因違反道路交通管理處罰條例案件，對於交通部公
路總局新竹區監理所桃園監理站民國98年6 月26日所為之處分（
原處分案號：桃監裁罰字第裁52-CS0000000號）聲明異議，本院
裁定如下：
    主  文
異議駁回。
    理  由
一、按汽車駕駛人，行經有燈光號誌管制之交岔路口闖紅燈者，
    處新臺幣（下同）1,800 元以上5,400 元以下罰鍰；又汽車
    駕駛人，違反前開規定者，除依原條款處罰鍰外，並記違規
    點數3 點，道路交通管理處罰條例第53條第1 項、第63條第
    1 項第3 款分別定有明文。再按違反道路交通管理處罰條例
    第53條第1 項事件，小型車汽車駕駛人，逾期應到案期限60
    日以上，繳納罰鍰或逕行裁決處罰者，處5,400 元罰鍰，亦
    為違反道路交通管理事件統一裁罰基準及處理細則第2 條第
    2 項之裁罰基準表所明定。
二、原處分意旨略以：異議人即受處分人（下稱異議人）甲○○
    於民國97年12月11日12時30分許，駕駛車牌號碼W7-8002 號
    自小客車，在臺北縣汐止市○○○路○ 段與茄苳路口，經臺
    北縣政府警察局汐止分隊警備隊舉發「駕車行經有燈光號誌
    管制之交岔路口闖紅燈」之違規，爰依道路交通管理處罰條
    例第53條第1 項、違反道路交通管理事件統一裁罰基準及處
    理細則第2 條第2 項、第41條第4 項之規定，裁處異議人罰
    鍰5,400 元，並依同條利第63條第1 項第3 款規定，記違規
    點數3 點。
三、異議意旨略以：(一)、異議人未曾收受任何郵局掛號通知自己
    曾於97年12月11日12時30分因駕車闖紅燈被照相，導致事後
    逾期加罰，並受裁處5 千400 元之罰鍰；(二)、案發當時異議
    人快靠近紅路燈口，號誌並已由黃燈轉為紅燈，然因案發地
    點為上坡路段，必須踩下油門始能前進，為此異議人方會煞
    車不及越過停止線；況該路口燈號並無倒數讀秒裝置，異議
    人無從拿捏有無足夠時間得以通過停止線，惟異議人絕非故
    意闖越紅燈，此由徵之異議人所駕駛車輛在停止線前及越過
    停止線後均有採煞車，且煞車燈均有亮起自明，爰對原處分
    不服，並依法聲明異議云云。
四、本院查：
(一)、異議人於97年12月11日12時30分6 秒，駕駛車牌號碼W7-800
    2 號自小客車，行抵臺北縣汐止市○○○路○ 段與茄苳路口
    之設有燈光號誌管制之交岔路口，旋於同日12時30分7 秒，
    即闖越該路口紅燈、通過停止線，並將車頭偏左、另亮起該
    車左側方向燈示意左轉等情，此有攝得異議人車行方向之路
    口燈號已為紅燈，其所駕駛之車輛尚未通過路口停止線，嗣
    於燈號仍為紅燈時，該車輛非但已通過停止線進入路口，並
    亮起左側方向燈示意左轉之連續彩色照片2 張附卷可稽，堪
    認異議人確有原處分所指駕駛汽車闖越紅燈之違規行為無誤
    。
(二)、至異議人雖以前詞云云置辯，惟查：
  1.觀之前揭異議人闖紅燈連續翻拍照片，顯示時間相隔僅有1
    秒，而異議人於闖越紅燈後尚且開啟左側車身方向燈示意左
    轉等情，已核與其具狀所辯：因煞車不及方越過停止線云云
    明顯不符，本院已難採信。其次，細繹卷附臺北縣政府警察
    局汐止分局98年9 月3 日北縣警汐交字第0980029934號函附
    臺北縣汐止市○○○路○ 段往基隆方向之現場照片，亦可知
    該路段僅為緩升上坡，且標示最高速限為60公里。倘異議人
    確欲加速上坡前進，其當時最大時速亦不應超過60公里。再
    者，案發路口號誌為二時相運作，每一週期共120 秒，新台
    五路雙向為第一時相，茄苳路方向為第二時相，日、夜週期
    及秒數均相同，另新台五路雙向綠燈85秒、黃燈3 秒、紅燈
    32 秒 ，茄苳路方向綠燈25秒、黃燈3 秒、紅燈92秒，亦有
    該分局98年9 月3 日北縣警汐交字第0980029934號函附該路
    段時相秒數說明圖、縣政府交通局路口時制計畫、98年度號
    誌維修通報歷史查詢等資料在卷，參以異議人所稱：「由於
    此路段為上坡路段，會踩油門，當快靠近紅綠燈口時，因號
    誌以經由黃燈轉為紅燈，煞車不及……」云云（見異議狀第
    2 頁），並佐以汽車行駛距離及反應距離一覽表、一般公路
    汽車煞車距離行車速度對照表所示內容，以及案發路段之號
    誌由黃燈變換為紅燈所需時間為3 秒等情，因異議人以該路
    段最高60公里時速行駛所需之反應距離為每秒12.48 公尺、
    每秒行駛距離為16.67 公尺、煞車距離則為6.67公尺，顯見
    異議人至少在該路口前停止線前3 秒、亦即相當於35.82 至
    94.12 公尺之此段距離內（以上係加總3 秒之反應距離、行
    駛距離、煞車距離），即應已知悉黃燈變換為紅燈。以此反
    應時間及相對距離觀之，異議人何來見狀煞避不及之有？抑
    有進者，果真如異議人所述，其係因煞避不及以致誤闖紅燈
    ，異議人又為何會在短短不到1 秒之時間內隨即開啟左後方
    車燈，並將車頭向左偏轉，而非垂直於停止線靜止於該交岔
    路口中？凡此種種，均見其上開所辯，並非事實，不值採信
    。
  2.次按處理違反道路交通管理事件，有關文書送達之程序，依
    行政程序法之規定；送達，於應受送達人之住居所、事務所
    或營業所為之；於應送達處所不獲會晤應受送達人時，得將
    文書付與有辨別事理能力之同居人、受僱人或應送達處所之
    接收郵件人員；由郵政機關為送達而不能依前開規定為之者
    ，得將文書寄存於送達地之郵政機關，並作送達通知書2 份
    ，1 份黏貼於應受送達人住居所門首，另1 份交由鄰居轉交
    或置於該送達處所信箱或其他適當位置，以為送達，違反道
    路交通管理事件統一裁罰基準及處理細則第5 條及行政程序
    法第72條第1 項前段、第73條第1 項、第74條，分別定有明
    文。查本件異議人之戶籍地為桃園縣桃園市○○路18號，此
    由觀之異議人於新竹區監理所交通違規案件陳述單，及本院
    依職權調取異議人戶政個人資料查詢結果甚明。而本件舉發
    違反道路交通管理事件通知單（即北縣警交字第CS0000000
    號舉發通知單）由原舉發機關於98年1 月9 日作成後，即將
    該舉發通知單以掛號郵寄至異議人前揭戶籍地，因郵務人員
    未獲會晤異議人，亦無受領文書之同居人、受僱人或應送達
    處所之接收郵件人員而送達不到，遂以「寄存送達」方式，
    於98年1 月14日將舉發通知單寄存於桃園郵局，並作送達通
    知書2 份，1 份黏貼於應受送達人住居所門首，另1 份置於
    送達處所信箱或其他適當位置，以為送達，亦有臺北縣政府
    警察局送達證書影本1 紙附卷可憑。準此，參諸上開說明，
    該舉發通知單顯已生合法寄存送達之效力，而自寄存之日即
    98年1 月14日起發生送達之效力（最高行政法院97年度裁字
    第2149號判決意旨及法務部93年4 月13日法律字第09300146
    28號函釋參照）。是本件既已依法寄存送達於異議人之戶籍
    地郵局，自符合行政程序法第74條第1 、2 項規定，而對異
    議人合法送達。況異議人自85年3 月4 日起，迄至98年8 月
    14日止，既均繼續將其戶籍地設在桃園縣桃園市○○路18號
    ，此有本院依職權調取之上開戶政資料查詢結果可稽，則其
    自應隨時注意該戶籍地有無相關郵件寄送。況按汽車所有人
    名稱、地址等如有變更，均應向公路監理機關辦理登記，如
    不依規定申報登記者，處汽車所有人900 元以上1,800 元以
    下罰鍰，道路交通安全規則第23條第1 項、道路交通管理處
    罰條例第16條第1 項第1 款復有明文，足見汽車所有人之地
    址如有變更，該所有人有向公路監理機關辦理登記之義務，
    如汽車所有人違反此項義務，即應承擔其不利益，是異議人
    要難據其並未實際居住於戶籍地，而認本件之舉發通知書有
    何違法送達之處。從而，異議人辯稱其並未收受通知，以致
    無端遭受加重處罰云云，顯非有據，亦無可取。
五、準此，本件異議人既未依前開告發單號CS0000000 號通知單
    ，於98年2 月8 日前自動繳納2,700 元罰鍰，則原處分機關
    援引首揭規定，裁處異議人罰鍰5,400 元，並記違規點數3
    點，認事用法自均無違誤，異議人猶執前詞不服處分，其異
    議為無理由，應予駁回。
據上論斷，應依道路交通案件處理辦法第19條，裁定如主文。
中    華    民    國    98    年    9     月    21    日
                  刑事第八庭    法  官   呂綺珍
以上正本證明與原本無異。
如不服本裁定，應於送達後5 日內，向本院提出抗告狀。
                                書記官   范升福
中    華    民    國    98    年    9     月    21    日


司法院資訊處製作；財團法人民間司法改革基金會備份。
